【裁判字號】    89,上更(二),50
【裁判日期】    890303
【裁判案由】    違反森林法
【裁判全文】
臺灣高等法院刑事判決                  八十九年度上更(二)字第五號
    上  訴  人  臺灣桃園地方法院檢察署檢察官
    上  訴  人
    即  被  告  甲○○
右上訴人因被告違反森林法案件，不服臺灣桃園地方法院八十四年度訴字第九一一號
，中華民國八十五年五月十七日第一審判決（起訴案號：臺灣桃園地方法院檢察署八
十四年度偵字第二一六九號），提起上訴，判決後經最高法院第二次發回更審，本院
判決如左：
    主  文
上訴駁回。
    事  實
一、甲○○意圖為自己不法之所有，於民國（下同）八十三年七月間，在屬於新竹林
    區管理處所管理之桃園縣大溪事業區第二十七林班與同區第二十三林班交接處野
    溪旁，利用小貨車，竊取滾落於該處之肖楠木漂流木二株（贓物材積三點七一立
    方公尺）及櫸木漂流木一株（贓物材積一點二六立方公尺），總共贓額新台幣（
    下同）三十四萬一千六百一十六元，將之載回其位於桃園縣復興鄉高義村七鄰色
    霧鬧一之二號倉庫內。並自八十三年十月間起，甲○○以日薪一千元，僱用高明
    松（涉嫌違反森林法部分，另由檢察官為不起訴處分）在該倉庫內，以甲○○竊
    得之木材為材料製造茶盤販賣。嗣於八十四年一月二十五日二十時許，被警在上
    址查獲，發現內有經切割完畢之肖楠木五十七支及櫸木二十三支，總材積達一點
    五五六立方公尺，交由新竹林區管理處大溪工作站領回，另扣得被告所有製造茶
    盤之工具空氣壓縮機、鏈鋸、電刨機、電鑽各一台、研磨機三台、鑿孔機二台、
    噴漆頭一支及茶盤成品一個。
二、案經被害人新竹林區管理處訴由桃園縣警察局大溪分局移送台灣桃園地方法院檢
    察署檢察官偵查起訴。
    理  由
一、訊據上訴人即被告甲○○固不諱言有自八十三年十月間起，僱用高明松在上開處
    所，為其加工製造茶盤等情，然辯稱略以：被警查扣之櫸木係其於六十七、八年
    間，在開墾其父向桃園縣復興鄉公所承租之山地保留地時，所砍下置於原地，在
    前年（即八十三年）才載回來；肖楠木部分則係其在八十三年七月間一個颱風天
    過後，在義興攔沙霸附近見該木卡在岸邊而撿拾，大溪工作站第二十七、二十三
    林班無道路可通，如何能以小貨車載運，依撿拾木材並非竊盜云云。
二、經查：
    (一)上開被查扣之木材，係屬枯倒後滾落於大溪事業區第二十七及第二十三林班交
      界之山澗野溪間而被竊取，已據告訴人新竹林區管理處於告訴書中指訴稽詳，
      且有告訴人所屬大溪工作站八十四年三月三十日八十四溪政字第一一六三號函
      及附件說明與照片等附卷可查（見偵查卷六十二至六十四頁）。而盜取之肖楠
      木材積共三點七一立方公尺，櫸木共一點二六立方公尺，山場價格共三十四萬
      一千六百一十六元，而查扣時祇剩肖楠木五十七支材積一點二○四立方公尺，
      櫸木二十三支材積○點三五二立方公尺，合計八○支材積一點五五六立方公尺
      ，有森林被害告訴書、森林主副產物被害價格查定書影本及贓物領據各一紙在
      卷足按（見偵查卷八頁、第十一至十六頁、第三十九頁、原審卷十二至十八頁
      ）。
    (二)按漂流木依據國有林產物處分規則規定，逾出國有林區域外，始得經當地縣市
      政府或林區管理處之核准而處分。被告雖於偵訊時辯稱：肖楠木是在八十三年
      七月第二次颱風過後，伊在義興欄沙霸附近撿到乙節，（見八十四年度偵字第
      二一六九號訊問筆錄第四十七頁），然查：本案案發後，桃園縣警察局大溪分
      局曾邀新竹林區管理處大溪工作站派員由被告引導清查大漢溪義興欄砂霸附近
      河床結果，未發現類似扣案之木材被竊情事，倘若該處有木材者，其來源係自
      大漢溪上游，經洪水漂流至義興欄砂壩應經相當長遠水路漂流衝撞，木材必有
      狀痕或破碎（裂），因此該木材非取自義興欄砂壩岸邊之木材（漂流木），縱
      然被告採取該處所之漂流木，該漂流木仍屬國有林產物，依照台灣省漂流木指
      定承撈區域表（台灣省政府八十三年冬字第二十八期公報）劃分該處所為桃園
      縣政府之打撈區，未經許可竊取者，仍觸犯森林法第五十二條第一項第六款之
      規定，此有該站八十九年一月二十八日（八九）溪正字第○二八四號函在卷足
      憑（見本院卷第十八、十九頁）。故擅取者，即為竊盜，無所謂撿拾無主物可
      云，被告上開所辯自非可採。
    (三)被告雖又辯稱：被警查扣之櫸木係其於六十七、八年間，在開墾其父向桃園縣
      復興鄉公所承租之山地保留地時，所砍下置於原地，於八十三年間才載回來云
      云，除與其於檢察官偵查中所辯係在六十七、八年間砍下之木材，約過了三、
      五年才搬下山等詞之搬運時間不符外，且所查扣之櫸木木材之直徑係七十公分
      ，有新竹林區管理處大溪工作站被害地立木材積調查表影本一紙在卷可稽（見
      原審卷第十八頁），亦與被告之父親陳春秋證稱所承租之土地上之櫸木直徑大
      約有一呎（即三十點四八公分）左右，也有七、八吋的相差甚大（見原審卷四
      十八頁）。又本次更審中，本院再函請行政院農業委員會林務局新竹林區管理
      處大溪工作站函詢本案就遺留現場之木材，是否僅近樹頭部分一段（偵查卷第
      六十四頁照片）？現場是否另有櫸木之遺留木？若有，與查扣之櫸木是否有關
      ？又遺留現場之木材是肖楠木或櫸木？該遺留現場之木材與被查扣之木材，是
      否出於同株鋸成？經該站函復：被害現場有遺留櫸木一片及肖楠木一棵：(1)即
      照片（偵查卷第六十四頁上張）為遺留現場之櫸木，其形狀與查扣之贓木（偵
      查卷第六十四頁下張照片）比對結果：其樹種、形狀、鋸口、顏色相同吻合；
      (2)肖楠部分，依據該站當時清查被害現場結果：發現有二處盜取林木痕跡，現
      場留有木屑可判斷為肖楠被害二株，其中一株已被搬走現場僅留痕跡及木屑，
      另一株尚有樹頭留在現場（偵查卷第六十四頁反面下張）樹幹已搬走，其樹種
      、顏色、形狀（即木材中心有空洞）與扣案之贓木（偵查卷第六十四頁反面下
張）比對結果相似。又本案被害林木一株為櫸木一株、肖楠二株，其中遺留在
      現場之木材為櫸木一片，肖楠樹頭一顆（如偵查卷第六十四頁正面上張照片及
      反面上張照片），其樹種、形狀、鋸口、顏色，經比對結果與該站保管之木材
      （如偵查卷第六十四頁正面下張照片及反面下張照片）相同，是出於同株木材
      鋸成無訛。有該站上開函足憑。另證人即大溪工作站復興分站巡邏韋德宇證稱
      ：巡守員發現有漂流木後，要向上級報告，後來發現在林區範圍內之漂流木被
      竊取，而在被告處所查獲之木材，經核對，與失竊現場遺留之木材年輪相符等
      語（見偵查卷五十一頁反面）。又就被查獲木材照片四張以觀，均屬可製茶盤
      之堪用木材（見偵卷六四頁正反面），設如被告所辯係其父於六十七、八年間
      ，開墾承租之山地保留地時，所砍下置於原地，於八十三年間才載回被查獲之
      現場一節，則該櫸木置於荒野地上，歷經十餘年為腐蝕而仍能保持原狀，與一
      般經驗法則有違。又就證人高明松於警訊供稱：渠受僱於被告以查獲木材製造
      茶盤等語，及查獲如事實所載龐大製造茶盤機械等情以觀，被告竊取本案木材
      供製茶盤販賣甚明。至被告辯稱：該林班無道路，不能以貨車載運云云，據證
      人邱祥櫻則結稱：於八十三年七月間颱風過後，其在住處附近下公車時，有看
      見被告甲○○一人駕駛一部小貨車，車上載有一批木材，均是整根未切割等語
      （見偵查卷四十九頁反面），被告上述所辯顯非實情。
    (四)綜右所述，被告犯行，洵堪認定，所辯諉飾之詞，不足採信，證人陳春秋迴護
      之詞，亦非可採，被告請求履勘，因事證已明，核無必要，併此明。
三、原審以被告所為，係犯森林法第五十二條第一項第六款之罪，引用森林法第五十
    二條第一項第六款、刑法第十一條前段、第四十二條第三項、第七十四條第一款
    ，審酌被告素行、犯罪之動機、目的、手段、所生危害及其犯罪後之態度等一切
    情狀，論處被告竊取森林主產物為搬運贓物使用車輛罪，量處被告有期徒刑六月
    ，併科贓額二倍以折合銀元計之罰金金貳拾貳萬柒仟柒佰肆拾肆元，並諭知罰金
    易服勞役，以罰金總額與六個月之日數比例折算之折算標準。經核其認事用法，
    均無違誤，被告猶執陳詞，否認犯罪，自非有理由。公訴人上訴指摘原判決諭知
    被告緩刑二年不當云云，經查被告前未曾受有期徒刑以上刑之宣告，有台灣高等
    法院檢察署刑案紀錄簡覆表可稽，原審認其經此教訓當知警惕而無再犯之虞，因
    認其所宣告之刑以暫不執行為適當，予以宣告緩刑二年以啟向上，經核並無不合
    ，公訴人上訴所指摘，尚非有理由。至未扣案之小貨車，並非專供犯罪所用之物
    ，扣案之機械乃犯罪後處分贓物之工具，尚非供竊取所用之物，原審未予宣告沒
    收，亦無違誤。是被告及公訴人之上訴均非有理由，胥應駁回。
四、據上論斷，應依刑事訴訟法第三百六十八條，判決如主文。
本案經檢察官彭坤業到庭執行職務。
中     華     民     國    八十九   年       三       月       三       日
                             臺灣高等法院刑事第十一庭
                                 審判長法  官  楊  照  男
                                       法  官  楊  炳  禎
                                       法  官  葉  麗  霞
右正本證明與原本無異。
如不服本判決應於收受送達後十日內向本院提出上訴書狀，其未敘述上訴之理由者並
得於提起上訴後十日內向本院補提理由書（均須按他造當事人之人數附繕本）。
                                       書記官  江  春  梅
中     華     民     國    八十九   年       三       月       七       日
附錄：本案論罪科刑法條全文
森林法第五十二條
竊取森林主、副產物而有左列情形之一者,處六月以上五年以下有徒刑,併科贓額二倍
以上五倍以下罰金:
一、於保安林犯之者。
二、依機關之委託或其他契約,有保護森林義務之人犯之者。
三、於行使林產物採取權時犯之者。
四、結夥二人以上或僱使他人犯之者。
五、以贓物為原料,製造木炭、松節油、其他物品或培植菇類者。
六、為搬運贓物,使用牲口、船舶、車輛,或有搬運造材之設備者。
七、採掘、毀損、燒燬成隱蔽根株，以圖罪跡之湮滅者。
八、以贓物燃料，使用於礦物之採取，精製石灰、磚、瓦或其他物品之製造者。
前項未遂犯罰之。
第一項第五款所製物品，以贓物論，並沒收之。


司法院資訊處製作；財團法人民間司法改革基金會備份。
